【裁判字號】    95,抗,726
【裁判日期】    951031
【裁判案由】    聲請發還扣押物
【裁判全文】
臺灣高等法院臺中分院刑事裁定           95年度抗字第726號
抗  告  人
即  被  告  甲○○
上列當事人間因聲請發還扣押物案件，上訴人不服臺灣彰化地方
法院95年度聲字第1790號中華民國 95年9月20日第一審裁定提起
抗告，本院裁定如下：
    主  文
抗告駁回。
    理  由
一、抗告意旨略以：抗告人於日前向臺灣彰化地方法院聲請發還
    扣押物，經臺灣彰化地方法院95年度聲字第1790號刑事裁定
    ，以抗告人涉嫌業務過失致死案件，目前仍在審理中，而扣
    押物自有留作證據之必要為由，駁回聲請，惟抗告人不服，
    謹依法提出抗告，按「扣押物若無留存之必要，不待案件終
    結，應以法院之裁定或檢察官命令發還之。」刑事訴訟法第
    142條第1項定有明文。抗告人就本件事發當時之形已為詳細
    之陳述，並經記明筆錄，且就扣押物之狀態業已拍照存證並
    經臺灣彰化地方法院勘驗制有勘驗筆錄在卷，已足以作為證
    據，該車之扣押與否，並不影響臺灣彰化地方法院之調查審
    理，實無留作證據之必要，而日後臺灣彰化地方法院倘復需
    扣押物實體，抗告人定遵示配合提供等語。
二、按「可為證據或得沒收之物，得扣押之」；又「扣押物若無
    留存之必要者，不待案件終結，應以法院之裁定或檢察官命
    令發還之；其係贓物而無第三人主張權利者，應發還被害人
    」，刑事訴訟法第133條第1項及第142條第1項分別定有明文
    。而所謂扣押物無留存之必要者，乃指非得沒收之物，且又
    無留作證據之必要者，始得依前開規定發還。準此，有無留
    存之必要性，自應視刑事案件之進行階段，由受理法院或檢
    察官依其案件性質而為判斷。原審法院以：本件抗告人於95
    年3月17日駕駛車號 KR-129號大貨車在彰化縣和美鎮○○里
    ○○路○段127號前疑似撞到 YGM-876號重機車，致重機車駕
    駛林怡芳死亡，而所涉業務過失致死案件，目前仍在審理中
    ，前揭扣案物自有留作證據之必要為由，而駁回抗告人發還
    扣押物之聲請予駁回。
三、經查：本件抗告人既駕駛上開大貨車肇事，而犯業務過失致
    死罪嫌，現由臺灣彰化地方法院95年度交訴字第74號業務過
    失致死案件審理中，則該大貨車自屬可為證據之物，要屬無
    疑，因抗告人是否有撞擊被害人之機車？如何撞擊？車輛上
    有無殘留痕跡？是否應囑託鑑定？等項皆須留存車輛，以免
    證據受湮滅、偽造或變造。又可為證據之物於法院審理時，
    有無繼續扣押必要，應由審理法院視案件發展、事實調查，
    予以審酌，自難僅憑當事人單方之指稱，遽認無扣押之必要
    。故原審以案件尚在審理中，前揭扣案物自有留作證據之必
    要，予以扣押上開大貨車，未准許聲請人發還之聲請，於法
    並無不合。綜上所述，原裁定駁回其聲請並無不當，抗告人
    上開抗告為無理由，應予駁回。
四、據上論結：應依刑事訴訟法第412條，裁定如主文。
中    華    民    國    95    年    10    月    31    日
              刑事第三庭  審判長法  官  王  增  瑜
                                法  官  廖  柏  基
                                法  官  蔡  紹  良
上列正本證明與原本無異。
不得抗告。
                                書記官  巫  丞  晏
中    華    民    國    95    年    11    月    3     日
                                                      Ｒ


司法院資訊處製作；財團法人民間司法改革基金會備份。
